【裁判字號】    98,交聲,780
【裁判日期】    980731
【裁判案由】    違反道路交通管理處罰條例聲明異議
【裁判全文】
臺灣臺北地方法院交通事件裁定         98年度交聲字第780號
原處分機關  交通部公路總局臺北區監理所
異  議  人
即受處分人  甲○○
上列受處分人因違反道路交通管理處罰條例案件，對於交通部公
路總局臺北區監理所於中華民國98年2 月18日所為之處分（原處
分案號：北監自裁字裁40-C00000000號）聲明異議，本院裁定如
下：
    主  文
原處分撤銷。
甲○○汽車駕駛人，駕駛汽車肇事致人受傷而逃逸，吊銷駕駛執
照，壹年內不得考領。
    理  由
一、按道路交通管理處罰條例第62條第3 項前段規定：「汽車駕
    駛人駕駛汽車肇事致人受傷或死亡者，應即採取救護措施及
    依規定處置，並通知警察機關處理，不得任意移動肇事汽車
    及現場痕跡證據，違反者處新臺幣（下同）3 千元以上9 千
    元以下罰鍰。」，又該條第4 項前段規定：「前項駕駛人肇
    事致人受傷而逃逸者，吊銷其駕駛執照」，同例條第67條第
    3 項並規定：「汽車駕駛人，曾依本條例其他各條規定吊銷
    駕駛執照者，1 年內不得考領駕駛執照」。
二、本件異議人即受處分人甲○○於民國97年11月30日上午9 時
    5 分許，駕駛車牌號碼CH－3252號自用小客貨車，沿臺北縣
    板橋市縣○○道往土城市方向行駛，行經臺北縣縣民大道一
    段與館前西路口時，本應注意汽車行駛時，駕駛人應注意兩
    車併行之間隔，並隨時採取必要之安全措施，而依當時情形
    又無不能注意之情事，竟疏未注意及此，適有吳妙蓉騎乘車
    號EGH －866 號重型機車搭載黃雅雯，亦沿同路段外側車道
    行經該處路口之際，雙方閃避不及，異議人所駕駛之上開車
    輛車身之右後車輪，與吳妙蓉所騎乘上開機車之左手把發生
    擦撞，致吳妙蓉、黃雅雯人車倒地，吳妙蓉受有左髖及右膝
    挫傷，黃雅雯則受有左側外踝骨折、左小腿挫傷及左手、左
    膝、左踝、下唇擦傷之身體傷害。詎異議人於駕車肇事致吳
    妙蓉、黃雅雯受傷之後，並未下車對其2 人採取任何救護措
    施，反而逕自駕車駛離現場逃逸，而有肇事致人受傷後逃逸
    之違規，經臺北縣政府警察局板橋分局以異議人違反道路交
    通管理處罰條例第62條第4 項行為掣單舉發，嗣異議人於舉
    發通知單所載應到案日期前向原處分機關即交通部公路總局
    臺北區監理所提出申訴，原處分機關函請原舉發單位調查結
    果，仍認異議人有前揭違規行為，遂於98年2 月18日依前揭
    條例第62條第4 項（漏載同條第3 項）裁處異議人罰鍰6 千
    元，併吊銷駕駛執照，1 年內不得考領。
三、異議意旨略以：伊並不知有事故發生，肇事逃逸的構成要件
    應為「肇事的人已經知道車禍發生，有造成他人死傷，卻仍
    然執意逃逸以規避責任」，然依據本案路口之監視器畫面，
    伊與摩托車發生擦撞後，仍保持原行駛速度，期間亦無路人
    攔車向伊表示有事故發生，又雙方車輛最接近之位置為伊車
    輛之右後方，並非車輛之正面或前方，所以當時未能察覺任
    何與他車輛碰撞之異狀，且異議人本身領有有效之駕照，車
    輛亦有投保強制險，一般而言，雙方車輛發生擦撞通常不會
    太嚴重，伊亦非無理賠能力之人，只是擦撞根本無須逃逸，
    伊亦未於警詢筆錄中承認有肇事逃逸之行為，為此聲明不服
    ，請求撤銷原處分云云。
四、經查：
（一）異議人於前揭時地駕駛上開自用小客貨車，與吳妙蓉所騎
      乘上開重型機車（搭載黃雅雯）發生擦撞，致吳妙蓉受有
      左髖及右膝挫傷，黃雅雯則受有左側外踝骨折、左小腿挫
      傷及左手、左膝、左踝、下唇擦傷之身體傷害，異議人於
      肇事後並未留在現場，而逕自駕車駛離現場等情，業據被
      害人吳妙蓉、黃雅雯於臺北縣政府板橋分局指述明確，復
      有肇事現場照片、道路交通事故現場圖、監視器翻拍照片
      在卷可稽。又其因本件同一行為而涉犯刑法第185 條之4
      肇事致人受傷逃逸罪，業經警方移送臺灣板橋地方法院檢
      察署偵查起訴後，異議人嗣於臺灣板橋地方法院審理時就
      上開肇事逃逸之事實均坦承不諱，並與被害人吳妙蓉、黃
      雅雯達成和解，而經臺灣板橋地方法院於98年4 月23日以
      98年度交訴字第48號判決判處有期徒刑6 月及緩刑2 年確
      定在案，此經本院查明屬實，有臺灣高等法院被告前案紀
      錄表、臺灣板橋地方法院檢察署檢察官98年度偵字第1726
      號起訴書、臺灣板橋地方法院98年度交訴字第48號判決附
      卷可稽。故異議人仍以前揭情詞否認有肇事逃逸之行為云
      云，自非可取。
（二）按行政罰法第26條第1 項規定：「一行為同時觸犯刑事法
      律及違反行政法上義務規定者，依刑事法律處罰之。但其
      行為應處以其他種類行政罰或得沒入之物而未經法院宣告
      沒收者，亦得裁處之。」此其他種類行政罰，係指違反行
      政法上之義務應受「裁罰性」之「不利處分」，依行政罰
      法第2 條規定，包括限制或禁止行為之吊扣證照處分，及
      警告性之講習處分。究其立法目的，一行為同時觸犯刑事
      法律及違反行政法上義務規定時，由於刑罰與行政罰同屬
      對不法行為之制裁，而刑罰之懲罰作用較強，故依刑事法
      律處罰，即足資警惕時，實無一事二罰再處行政罰之必要
      ，且刑事法律處罰，由司法機關依法定程序為之，較符合
      正當法律程序，應予優先適用，但罰鍰以外之沒入或其他
      種類行政罰，因兼具維護公共秩序之作用，為達行政目的
      ，行政機關仍得併予裁處之。
（三）本件異議人因本件同一行為涉犯刑法第185 條之4 肇事致
      人受傷逃逸罪，業經臺灣板橋地方法院以98年度交訴字第
      48號判決判處有期徒刑6 月及緩刑2 年在案，業如前述，
      原處分機關即交通部公路總局臺北區監理所固以異議人有
      駕駛汽車肇事致人受傷而逃逸之違規行為，於98年2 月18
      日裁處異議人罰鍰6000元，併吊銷其駕駛執照，1 年內不
      得考領。然異議人既已因同一行為經臺灣板橋地方法院判
      處刑事罪刑，依前揭說明，原處分有關「罰鍰6000元」部
      分，顯與行政罰法第26條第1 項「一事不二罰」之規定有
      違；至依道路交通管理處罰條例第62條第4 項、第67條規
      定裁罰吊銷駕駛執照，一年內不得考領之部分，乃屬於行
      政罰法第26條第1 項但書所稱其他種類行政罰，仍應依法
      裁處之。
五、綜上所述，異議人確有於前揭時、地駕駛汽車肇事致人受傷
    而逃逸之違規行為，原處分機關依道路交通管理處罰條例第
    62條第3 項、第4 項之規定，裁處異議人罰鍰6000元，併吊
    銷駕駛執照，1 年內不得考領，固非無見。惟該裁處罰鍰60
    00元部分，因與前揭行政罰法第26條第1 項明文所示之「一
    事不二罰」規定有違，即不能認為允當，自應由本院將原處
    分撤銷，另為裁定如主文第2 項所示，以資適法。
據上論斷，應依道路交通案件處理辦法第20條前段，裁定如主文
。
中    華    民    國    98    年    7     月    31    日
                      交通法庭法  官  吳俊龍
上正本證明與原本無異。
如不服本裁定應於送達後5日內向本院提出抗告狀。
                              書記官  劉俊源
中    華    民    國    98    年    7     月    31    日


司法院資訊處製作；財團法人民間司法改革基金會備份。
